【裁判字號】    89,聲再,109
【裁判日期】    890421
【裁判案由】    聲請再審
【裁判全文】
台灣高等法院刑事裁定                            八十九年度聲再字第一九號
    再審聲請人
    即受判決人  甲○○
右列聲請人因毀損案件，對於本院八十八年度上易字第五五○六號中華民國八十九年
一月二十七日確定判決（台灣台北地方法院八十八年度易字第一九○八號、台灣台北
地方法院檢察署八十八年偵字第一三九號），聲請再審，本院裁定如左：
    主  文
再審之聲請駁回。
    理  由
一、聲請再審意旨略以：聲請人即受判決人甲○○因被訴毀損案件，經本院以八十八
    年度上易字第五五○六號判決確定，於八十九年一月二十七日收受判決後，認該
    判決有足生影響於判決之重要證物漏未審酌，爰依刑事訴訟法第四百二十一條，
    為受判決人之利益聲請再審。聲請人認原確定判決重要證據漏未審酌部份如下：
（一）原判決對聲請人提出之切結書、備忘錄等重要證物漏未審酌：
      被告提出之切結書、備忘錄等證物，可證明被告與告訴人間帳務早已結算清楚
      ，且已達成解約之合意，案發當日只是去履行解約條件，告訴人因此將系爭支
      票返還被告。然原判決對此有利於被告證物，不但未加審酌，且未於判決理由
      中說明不予採信之理由。徒謂「案發當時雙方尚在商談解約問題，債權債務未
      結清，為被告所不否認」云云，並進而推論「告訴人自無先行返還支票之理」
      ，其判決顯有重要證物漏未審酌之再審理由。
（二）系爭支票背面所載文字亦漏未審酌：
      系爭支票背面所載文字「... 交易額至二○○一年五月一日止未逾一千萬元，
      則本張支票不兌現，由楊小姐領回。」被告至案發當日與北渡公司之交易額未
      達一千萬元，聲請人既已不願繼續經營，日後亦不可能再增加交易額，是退萬
      步言，就算雙方尚未解約，被告亦得以雙方之原因關係不存在為抗辯，告訴人
      無法取得系爭支票上之權利，其在未解約前或債務未結清前就先行返還支票，
      亦屬可能；另被告縱使無權撕毀系爭支票，亦無損於告訴人任何權利，與毀損
      文書罪構成要件不相當。原判決對系爭支票背面所載文字，漏未審酌，對被告
      所提上開有利辯解，亦未說明不採之理由，且未說明被告毀損告訴人何項權利
      。
（三）原判決就中華電信公司國內長途通話明細清單、玉山銀行支票簿封面、及林雪
      娥簽發之本票，漏未審酌：
      上開證據可資證明被告於八十七年九月十七日為確認簽署切結書及備忘錄之法
      律責任，曾向告訴人借用電話向陳恩民律師諮詢；告訴人於被告簽立好切結書
      及備忘錄後，遂將支票返還被告，被告依銀行規定需要支票票號剪下辦理作廢
      ，故借用告訴人之剪刀，小心剪下該支票票號，後因而與告訴人發生糾紛，在
      情緒激動下撕毀係爭支票，被告為免再生糾紛，於次日將林雪娥簽發之本票交
      還被告。被告確實與告訴人有完成解約手續。原判決對上開證據漏未審酌，逕
      認被告毀損罪刑，實有違誤。
   綜上所述，請准予調卷審核，裁定再審，以免冤抑。
二、刑事訴訟法第四百二十一條規定「不得上訴於第三審法院之案件，除前條規定外
    ，其經第二審確定之有罪判決，如就足生影響於判決之重要證據漏未審酌者，亦
    得為受判決人之利益，聲請再審。」故據此而聲請再審者，以漏未審酌者，係足
    生影響於判決之重要證據為限。查本件原確定判決認定聲請人即被告甲○○於八
    十七年四月間，加盟江瑞華所經營之北渡批發有限公司，而訂立專售契約，並簽
    發支票乙紙（發票人甲○○、發票日九十年五月一日、面額新台幣五十萬元、受
    款人江瑞華、支票號碼：AD0000000、付款人玉山商業銀行新竹分行）交
    付江瑞華作為履約擔保金及權利金之用。嗣於八十七年九月十七日中午十二時許
    ，在台北市○○街二六之五號一樓，與江瑞華商討所簽訂之專售契約之解約問題
    時，利用江瑞華將系爭支票交付其閱覽之機會，剪下系爭支票之票號，因此與江
    瑞華發生爭執，甲○○進而將已剪下票號之支票撕毀，致使江瑞華權利受損，而
    論處以刑法第三百五十二條第一項之毀壞他人文書罪。所認定之理由係以被告已
    坦承撕毀支票等情，雖否認有撕毀文書之犯行。惟經查本件支票雖係告訴人江瑞
    華交付予被告，然其用意應僅限於供閱覽，而非返還支票。是依本院確定判決所
    認定之事實，告訴人交付支票予被告既僅在於交付閱覽而非返還予被告，則支票
    尚屬告訴人所有，被告無權為任何處置，其將之撕毀，自屬毀壞他人文書。本件
    被告聲請再審意旨，無非認告訴人交付支票予被告係屬返還於被告，故其將之撕
    毀，自無犯罪可言云云。經查：
（一）切結書及備忘錄均未提及告訴人有返還系爭支票。雖切結書壹之一項有解約後
      被告「不對第三人（雙方之外即謂第三人）以文、語、意之諸行式表示雙方所
      訂契約權利金是可退回的」等語，此固可推定雙方所訂契約權利金於解約後可
      退回，然據此尚不足以確切認定做為權利金之系爭支票，即屬已退回返還被告
      。再參之備忘錄所載，確如聲請再審意旨所稱於補充欄再加註「四、切結書中
      壹、一款中之第三人，經江瑞華先生同意不包括周樑鍾先生及陳恩民律師，但
      其擴散影響本人仍負責。除本款外，切結書共三三三個字，備忘錄共二七九字
      。」據此記載，足認雙方均甚為小心謹慎處理上開文件，惟查該補充欄一、二
      、三項之記載為「一、乙方確認經北渡批發公司之介紹，已向竹南林雪娥小姐
      收取N.T25000元之加盟試銷權利金。二、乙方確認甲方未向乙方收取代墊之
      N.T2500元玻門貼紙費用及代墊D.M.N.T2100元費用。三、乙方確認已收到甲方
      交付N.T93721元及N.T 27萬元之二紙即日支票金額。」據此，雙方亦僅確認乙
      方即被告已收取二紙即日支票，並未包括系爭被撕毀之支票，是以依該備忘錄
      及切結書，固然可認告訴人與被告雙方已有解約共識，然就形式上觀察，尚不
      足據此即認定告訴人將系爭支票交付被告，係意在返還。
（二）聲請再審所提證七之通話紀錄，固足認被告因本件備忘錄而有以電話向陳恩民
      律師諮詢意見，然亦不足以證明告訴人係本於返還之意思將支票交付被告。
（三）玉山銀行支票簿上所載「如有支票作廢時，請將支票號碼剪貼於票據領取證之
      背面」，固足認玉山銀行與客戶有此約定，及被告剪下支票號碼與此有關，然
      亦不足以證明告訴人有將支票返還被告。
（四）至聲請再審所提證九之林雪娥簽發之四十七萬五千元之本票一紙，縱足認有如
      聲請意旨所提被告與林雪娥有因加盟事而簽立協議書，然對告訴人究係因何而
      交付支票予被告，則不能為任何證明。
（五）另查被告與告訴人雙方雖於支票背面約定「... 交易額至二○○一年五月一日
      止未逾一千萬元，則本張支票不兌現，由楊小姐領回。」等語，做為支票兌現
      之條件。惟按票據法第十二條規定，票據上記載票據法上未規定之事項，不生
      票據上之效力。又同法第三十六條規定背書附記條件者，其條件視為無記載，
      此依同法第一百二十四條之規定於本票亦準用之。是以，是否得執此以為票據
      抗辯，已不無疑義，且縱於告訴人本於票據有所請求時，被告有抗辯之事由，
      然在告訴人尚未返還支票前，就被告而言，該支票乃屬他人之物，尚難謂被告
      即得逕予撕毀，又依上開背書文字之記載，亦無從確切證明告訴人係本於返還
      之意，而交付支票予被告。
（六）綜上所述，聲請人聲請再審所提證據，就其形式上觀察，均無從對告訴人交付
      支票予被告係基於返還之意思或僅供閱覽之意思一節為任何證明，換言之，亦
      即無從據以確切證明告訴人交付系爭支票予被告，係本於返還支票之意思及被
      告有權撕毀，自無從認上開證據係足生影響原確定判決之重要證據，而得據以
      再審，聲請人執以認有再審原因而聲請再審，為無理由，不應准許，應予駁回
      。
據上論斷，應依刑事訴訟法第四百三十四條第一項，裁定如主文。
中      華      民      國    八十九    年      四      月    二十一    日
                              台灣高等法院刑事第十四庭
                                  審判長法  官  陳  祐  輔
                                        法  官  陳  國  文
                                        法  官  蔡  國  在
右正本證明與原本無異。
不得抗告。
                                        書記官  丁  華  平
中      華      民      國    八十九    年   四      月    二十四    日


司法院資訊處製作；財團法人民間司法改革基金會備份。
